【裁判字號】    92,易,1075
【裁判日期】    921017
【裁判案由】    違反動產擔保交易法
【裁判全文】
臺灣彰化地方法院刑事判決                        九十二年度易字第一七五號
    公  訴  人  台灣彰化地方法院檢察署檢察官
    被      告  甲○○
右被告因違反動產擔保交易法案件，經檢察官提起公訴（九十二年度偵字第五七八二
號），本院判決如左：
    主  文
甲○○動產擔保交易之債務人，意圖不法之利益，將標的物遷移，致生損害於債權人
，處有期徒刑參月，如易科罰金，以參佰元折算壹日。
    事  實
一、甲○○前因施用第一級毒品及施用第二級毒品案件，經本院於民國八十九年三月
    十二日以八十九年度訴字第八三號判決，分別判處有期徒刑一年、四月確定；又
    因竊盜罪，經本院於八十九年三月十二日以八十八年易字第一五四七號判決判處
    有期徒刑五月確定，前開三刑期嗣經本院定應執行刑為有期徒刑一年七月確定，
    復因竊盜案件，分別經本院於九十年四月八日，以九十年易字第一八一號判決判
    處有期徒刑一年確定，經入監接續執行，於九十一年九月十六日假釋出獄並付保
    護管束（至九十二年二月十六日期滿），後因另犯竊盜案件，乃經撤銷前開假釋
    ，入監執行殘刑，迄九十二年九月十一日始執行完畢（未構成累犯）。詎不知悔
    改，於九十一年十月二日，以動產擔保交易法動產設定抵押方式，向國泰商業銀
    行股份有限公司（下稱國泰銀行）彰化分行辦理汽車貸款新台幣（下同）三十一
    萬元，購買中華牌ＬＣＩ‧８．ＳＤＡ型、車號Ａ五—三二二三號自小客車一輛
    ，約定自九十一年十月八日起，以每月為一期，每期支付一萬一千五百二十一元
    ，共分三十六期付清，並約定應將上開車輛停放於甲○○位於彰化縣彰化市田中
    里田中莊二十八號之住所，非經國泰銀行彰化分行書面同意並辦理動產抵押變更
    登記者，不得任意遷移上開動產抵押車輛。詎甲○○僅支付一期，自第二期即九
    十一年十二月八日起即拒不付款，嗣後竟於九十一年十二月間起至九十二年四月
    十一日（甲○○於九十二年四月十二日入監執行）內某日之不詳時間，意圖其不
    法之利益，將車號Ａ五—三二二三號自小客車遷移不知去向，致生損害於國泰銀
    行。
二、案經國泰銀行訴請台灣彰化地方法院檢察署偵查起訴。
  理  由
一、訊據被告甲○○矢口否認右揭犯罪事實，辯稱：車子並非伊所購買，係伊之姪子
    鄭政豐未經伊同意，將伊之身分證拿給伊同母異父之弟弟乙○○去辦理本件汽車
    貸款及動產抵押之事宜云云。惟查，右揭犯罪事實，業據證人即當時辦理汽車貸
    款之對保人員劉信良於偵訊時具結證稱：上開車輛為被告所購買，當時是到乙○
    ○家中辦理對保，有請被告及乙○○將身份證拿出來，被告表示與乙○○係同母
    異父之兄弟，買車是他要開的，其並親自簽名且蓋章等語屬實；證人即汽車經銷
    商許育賢亦證稱：係被告主動到車行看車表示要買車，伊就叫人去跟他對保，該
    車係交給被告本人，被告來車行將上開車輛牽走等語；而證人即保證人乙○○復
    於偵訊中及本院審理中具結證稱：車子係被告所買，契約書上之名字亦為被告所
    親自簽名，被告叫伊幫他對保，並表示三十六期分期付款他會繳納，辦理對保完
    伊就離開等語，並有車輛動產抵押契約書、動產抵押設定登記申請書、貸放查詢
    表及本院九十二年度票字第五０號民事裁定在卷可稽。被告於偵訊中初辯稱：伊
    身份證不知何時遺失，亦未報遺失云云，後又稱伊常去蔡百洲家裡作客，蔡百洲
    朋友說他要買車，伊就將身份證交予蔡百洲之朋友讓他買車云云，嗣於本院準備
    程序中又改稱：係伊之姪子鄭正豐未經伊同意，將伊之身分證拿給乙○○辦理本
    件汽車貸款及動產擔保交易事宜云云，其供詞前後反覆不一，該供詞之可信性已
    有可疑，復經本院詢問被告所聲請傳喚之證人乙○○，其亦具結證稱鄭正豐不曾
    拿被告之身分證予其買車等語。況經本院以肉眼核對檢察官於偵訊中命被告當庭
    書寫之「甲○○」字跡（見他字卷第二四頁）及車輛動產抵押契約書上之「甲○
    ○」簽名字跡（見他字卷第十八頁），其書寫之字體、筆順均大致相符，被告辯
    稱對於購買上開車輛及辦理動產擔保一事均不知情云云，自難足採。依據車輛動
    產抵押契約書第七條約定：「本件動產抵押車輛所在地同甲方（即被告）營業所
    在地或住所地，非經乙方（即國泰銀行彰化分行）書面同意並辦理動產抵押變更
    登記者，甲方不得遷移本件動產抵押車輛。」，被告既已親自取得上開動產擔保
    車輛，於偵訊中及本院審理時均稱不知車在何處，顯已將上開動產擔保車輛遷移
    不明，且身為動產抵押契約之債務人復未按期繳付貸款，依前揭契約書第七條約
    定，又未向國泰銀行彰化分行通知變動之現狀及該自小客車存放之地點，其有不
    法之意圖甚明。是本件事證明確，被告上開犯行應堪認定。
二、核被告所為，係犯動產擔保交易法第三十八條之罪。爰審酌被告有賭博、妨害兵
    役條例、毒品、竊盜等前科，素行不良，其犯後復飾詞卸責，且其僅繳納汽車貸
    款一期即拒不繳納，及其犯罪之動機、目的、手段、告訴人所受之損害等一切情
    狀，量處如主文所示之刑，並諭知易科罰金之折算標準。
據上論斷，應依刑事訴訟法第二百九十九條第一項前段，動產擔保交易法第三十八條
，刑法第十一條前段、第四十一條第一項前段，罰金罰鍰提高標準條例第一條前段、
第二條，判決如主文。
本案經檢察官丙○○到庭執行職務。
中      華      民      國    九十二    年      十      月     十七     日
                          臺灣彰化地方法院刑事第二庭
                                  審判長法官  李  水  源
                                  法      官  李  雅  俐
                                  法      官  黃  齡  玉
右正本證明與原本無異。
如不服本判決，應於判決送達後十日內，向本院提出上訴狀( 須附繕本 )。
                                  法院書記官  黃  當  易
中  華      民      國      九十二      年      十    月   二十一   日
動產擔保交易法第三十八條
動產擔保交易之債務人，意圖不法之利益，將標的物遷移、出賣、出質、移轉、抵押
或為其他處分，致生損害於債權人者，處三年以下有期徒刑、拘役或科或併科六千元
以下之罰金。


司法院資訊處製作；財團法人民間司法改革基金會備份。
